【裁判字號】    97,交聲,385
【裁判日期】    970825
【裁判案由】    違反道路交通管理處罰條例聲明異議
【裁判全文】
臺灣士林地方法院交通事件裁定    97年度交聲字第385、386號
原處分機關  臺北市交通事件裁決所
異  議  人
即受處分人  乙○○
上列受分人因違反道路交通管理處罰條例案件，對於台北市交通
事件裁決所於97年3 月26日所為之處分（原處分：北市裁二字第
裁22-AEW147346、22-AEW147347號），聲明異議，本院裁定如下
：
    主  文
臺北市交通事件裁決所民國97 年3 月26日北市裁二字第裁
22-AEW147347 號處分撤銷，乙○○不罰。
其餘異議駁回。
    理  由
一、按汽車駕駛人，行經有燈光號誌管制的交叉路口闖紅燈者，
    處新臺幣（下同）1800元以上5400元以下罰鍰，並記違規點
    數3 點；汽車駕駛人違反本條例之行為，經交通勤務警察或
    依法令執行交通稽查任務人員制止時，不聽制止或拒絕停車
    接受稽查而逃逸者，除按各該條規定處罰外，處3000元以上
    6000以下罰鍰，道路交通管理處罰條例第53條第1 項、第60
    條第1 項、第63條第1 項第1 款、第3 款分別定有明文。
二、原處分意旨略以: 異議人即受處分人乙○○駕駛車號3735-Q
    M 號自用一般小客貨車，於民國96年12月10日上午8 時22分
    許，行駛於承德路（北往南之方向），其行駛至中正路口時
    該號誌已顯示紅燈，受處分人卻仍逕予違規穿越路口，經台
    北市政府警察局士林分局執勤員警鳴笛並以明顯手勢示意停
    車欲攔檢盤查未果，該車仍逕自駛離，經員警逕行舉發「駕
    車行經有燈光號誌管制之交岔路口闖紅燈」及「違反道路交
    通管理處罰條例之行為，不聽勤務人員制止」之違規，依違
    反道路交通管理處罰條例依違反道路交通管理處罰條例第53
    條第1 項及第60條第1 項規定，分別處2700元、3000元罰鍰
    ，並依同條例第63條第1 項第1 款之規定，別記違規點數3
    點、1點等語。
三、聲明異議意旨略以: 異議人於前揭時間行經該路段時，並沒
    有闖越紅燈之情事，且不論是承德路或是中正路，該路口一
    共有8 線道之寬，當時又係上班時間車多擁擠，何能在管制
    燈號變換成紅燈後直闖8 線道；再者，當時異議人根本沒看
    到執勤員警站立於何處，不知執勤員警看到的是哪一個路口
    的燈號，且異議人也沒有看到有員警要來攔檢盤查，但員警
    卻逕自開單舉發「不聽制止而逃逸」，異議人實感不服，希
    望撤銷2 張逕行告發單等語。
四、經查：
（一）異議人於前揭時、地，行經有燈光號誌管制之交叉路口闖
      紅燈之違規事實，業據證人即舉發員警甲○○到庭證稱：
      異議人於前揭時間駕駛車號3735-QM 行向由承德路北往南
      之方向行駛，當天上午7 到9 時係由舉發員警擔任交通勤
      務，約於上午8 時22分許，承德路南北向由黃燈轉為紅燈
      ，執勤員警於燈號轉換為黃燈時即鳴笛指揮該路段南北向
      來車停止於停止線前，待其完全轉換為紅燈後仍有許多車
      輛繼續直行，便站到機車道上，示意繼續直行的來車停止
      ，隨後看見有1 臺自小客車車號3735-QM 越線往大同方向
      直行，便記下該車車號、顏色、廠牌，返所後經核對無誤
      後便逕行舉發，可知該員警之舉發並無不法。又衡諸證人
      與異議人互不相識，亦無仇怨，復到庭具結為以上之證述
      應無甘冒偽證重罪而設詞誣陷異議人之理，且其所證本件
      舉發經過事實，具體明確，顯非一般憑空捏造證詞可擬。
      從而，異議人確有前揭違規事實，堪予認定，其前揭所辯
      ，自不足採。
（二）又按法院受理交通事件，準用刑事訴訟法之規定，道路交
      通管理處罰條例第89條前段定有明文。依最高法院76臺上
      字第4986號判例意旨謂認定犯罪事實所憑之證據，雖不以
      直接證據為限，間接證據亦包括在內，然而無論直接證據
      或間接證據，其為訴訟上之證明，須於通常一般人均不致
      有所懷疑，而得確信其為真實之程度者，始得據為有罪之
      認定，倘其證明尚未達到此一程度，而有合理之懷疑存在
      ，無從使事實審法院得出有罪之確信時，即應由法院諭知
      被告無罪之判決。從而，法院於審理受處分人違反道路交
      通管理處罰條例案件，當踐行完畢調查證據程序後為事實
      之認定時，如就原處分機關所認定之違規事實仍有合理之
      懷疑，而無法確信受處分人確有該當於道路交通管理處罰
      條例各該處罰條文之要件事實時，此際即應依訴訟上之待
      證事實「倘有懷疑，則從被告之利益作解釋」之證據法則
      ，作對受處分人有利之認定。異議人辯稱: 舉發當天恰為
      上班時間，路上車流甚多，該路口亦有8 線道之大，根本
      沒有看到執勤員警站在何處，也沒感覺到執勤員警有對異
      議人攔停盤檢之情事等語。查證人甲○○到庭證稱：其無
      法確認異議人是否有無看見其攔停的動作；參以當時確為
      上班時間，上開路段車流量頗大，員警忙於指揮交通之際
      ，究係攔查異議人或指揮交通，異議人或有誤認因而未停
      車受檢，亦有可能，則異議人是否有不聽制止逃逸之違規
      行為，即有可疑。是依前揭訴訟上之待證事實「倘有懷疑
      ，則從被告之利益作解釋」之證據法則，本件自應作對異
      議人有利之認定。
五、綜上所述，本案中除員警對異議人「不聽制止逃逸」有上開
    瑕疵推斷舉發，原處分應予以撤銷外；異議人確有於前揭時
    、地行經有燈光號誌管制交叉路口闖越紅燈之違規行為，從
    而原處分機關依道路交通管理處罰條例第53條第1 項及同條
    例第63條第1 項第3 款之規定，裁處異議人2700元罰鍰並記
    違規點數3 點，核無違誤，本件異議「闖紅燈」部分為無理
    由，應予駁回；另異議「不聽制止逃逸」部分為有理由，爰
    依法撤銷原處分，並另為異議人不罰之諭知。
據上論斷，應依道路交通案件處理辦法第19條、第20條前段，裁
定如主文。
中    華    民    國    97    年    8     月    25    日
                              交通法庭法  官  劉秉鑫
以上正本證明與原本無異。
如不服本裁定應於送達後5日內向本院提出抗告狀。
                                      書記官  吳尚文
中    華    民    國    97    年    8     月    25    日


司法院資訊處製作；財團法人民間司法改革基金會備份。
